【裁判字號】    92,訴,446
【裁判日期】    920507
【裁判案由】    稅捐稽徵法等
【裁判全文】
臺灣板橋地方法院刑事判決                          九十二年度訴字第四四六號
    公  訴  人  臺灣板橋地方法院檢察署檢察官
    被      告  甲○○
右列被告因稅捐稽徵法等案件，經檢察官提起公訴（九十二年度偵字第七○四號），
本院判決如左：
    主  文
甲○○公司負責人為納稅義務人以詐術逃漏稅捐，處有期徒刑肆月，如易科罰金以
佰元折算壹日；又行使從事業務之人，明知為不實之事項，而登載於其業務上作成之
文書，足以生損害於公眾及他人，處有期徒刑參月，如易科罰金以佰元折算壹日。
應執行有期徒刑陸月，如易科罰金以佰元折算壹日，緩刑貳年。
    事  實
一、甲○○係設於台北縣新莊市○○路四○六巷一弄十二號一樓正宇消防企業有限公
    司（下稱正宇公司）之負責人，為從事業務之人，並係依法應納稅之義務人。明
    知乙○○於民國（下同）八十九年間並未在正宇公司工作即支薪，甲○○竟於九
    十年間，取得乙○○之國民身分證年籍資料，在臺北縣新莊市○○路四○六巷一
    弄十二號一樓之正宇公司內，於其所掌業務上之文書即綜合所得稅扣繳暨免扣繳
    憑單（下稱扣繳憑單），虛偽登載乙○○於八十九年間，在正宇公司領取薪資所
    得新臺幣（下同）十九萬三千元之不實事項，並接續在其業務上作成之文書即正
    宇公司八十九年度之營利事業所得稅結算申報書，填載乙○○於八十九年間在正
    宇公司領取之薪資所得十九萬三千元虛列為正宇公司之營業成本，使之營業成本
    增加，營利所得減少，於九十年間持向財政部財政部臺灣省北區國稅局臺北縣分
    局申報，而行使之，以此不正之詐術，逃漏正宇公司八十九年度營利事業所得稅
    共計四十一萬八千三百四十九元，足生損害於乙○○本人及稅捐稽徵機關對於稅
    捐課徵之正確性。嗣經乙○○收受財政部臺灣省北區國稅局八十九年度綜合所得
    稅核定通知書，始查知上情。
二、案經乙○○訴請台灣板橋地方法院檢察署檢察官偵查起訴。
    理  由
一、右揭犯罪事實，業據被告甲○○坦承不諱，核與告訴人乙○○於警訊及偵審中指
    訴之情節相符，且有乙○○之財政部台灣省北區國稅局綜合所得稅核定通知單影
    本一件附卷足憑，而正宇公司逃漏稅捐四十一萬八千三百四十九元之事實，業具
    財政部台灣省北區國稅局核算在案，有財政部台灣省北區國稅局新莊稽徵所九十
    一年十一月十一日北區國稅新莊審字第○九一○○○九五三四號函及營利事業所
    得稅漏稅額計算表一件在卷可稽，是本件事證明確，被告犯行堪以認定。
二、按刑法上所謂之業務，係以事實上執行業務者為標準，即指以反覆同種類之行為
    為目的之社會的活動而言；執行此項業務，縱令欠缺形式上之條件，但仍無礙於
    業務之性質，此觀最高法院四十三年台上字第八二六號判例意旨甚明。又各類所
    得扣繳暨免扣繳憑單係由扣繳義務人依所得稅法第九十二條規定所製作之單據，
    為業務上製作之文書。而商業會計法第十五條所規定之商業會計憑證分「原始憑
    證」與「記帳憑證」二類；所謂「原始憑證」，係指證明交易事項發生之經過，
    而為造具記帳憑證所根據之憑證；「記帳憑證」，則指證明處理會計事項人員之
    責任，而為記帳所根據之憑證。至於所得稅之扣繳義務人依所得稅法第八十九條
    第三項填發之免扣繳憑單，或依同法第九十二條開具之扣繳憑單，其用意在於方
    便稅捐稽徵機關蒐集及掌握課稅資料，以利稅捐之核課，並非證明交易事項發生
    之經過而為造具記帳憑證或證明處理會計事項人員之責任而為記帳所根據之憑證
    ，自難認係商業會計法所稱「原始憑證」或「記帳憑證」，參照最高法院九十一
    年台上字四二五八號判決意旨。
三、又按，營利事業單位填報扣繳憑單，乃附隨其業務而製作，係屬業務上所掌文書
    ，此種扣繳憑單內容如有不實，而足生損害於公眾或他人，即屬刑法第二百十五
    條業務上登載不實罪所規範之對象。而該條所謂從事業務之人，以公司組織型態
    者，係以經營公司業務之人為準，原則上即為公司登記之名義負責人。惟若公司
    之名義負責人與實際經營公司業務之人不同時，參酌犯罪之處罰，須具備構成要
    件相當性、行為之違法性及行為之有責性之法理，始以處罰實際經營公司業務之
    人，方符公平正義原則及立法本意。
四、查被告甲○○為正宇公司之負責人，依稅捐稽徵法第四十七條第一款規定，為該
    法所指之納稅義務人，核被告甲○○所為，其行使其業務上製作、內容不實之正
    宇公司八十九年度營利事業所得稅結算申報書及綜合所得稅扣繳暨免扣繳憑單，
    以之為詐術，而逃漏稅捐，係犯刑法第二百十六條、第二百十五條之行使業務登
    載不實文書罪、稅捐稽徵法第四十七條第一款、第四十一條之公司負責人為納稅
    義務人以詐術逃漏稅捐罪。檢察官起訴書認被告係犯稅捐稽徵法第四十一條詐術
    逃漏稅捐之罪，尚有誤會，是該部分起訴法條應予變更。被告登載不實之低度行
    為應為行使之高度行為吸收，不另論罪。又稅捐稽徵法第四十七條第一款之規定
    ，係將納稅義務人之公司責任，基於刑事政策之考慮，於應處徒刑之範圍，轉嫁
    於公司負責人，從而，因此受罰之公司負責人，乃屬於「代罰」之性質，究非屬
    該公司負責人本身之犯罪行為，自與公司負責人之其他犯罪行為間，無方法結果
    之牽連關係（最高法院八十五年度臺上字第六０六五號判決參照），是被告所犯
    公司負責人為納稅義務人以詐術逃漏稅捐與行使業務登載不實文書二罪間，犯意
    各別，行為互異，應分論併罰。爰審酌被告犯罪之動機、目的、手段，逃漏稅額
    ，妨害國家稅收，所生危害非輕、犯後已表示悔悟，並依法補繳逃漏之稅額及罰
    鍰，此有正宇公司八十九年度營利事業所得稅稅額繳款書及罰鍰繳書影本各一件
    在卷可憑，被告犯後坦承犯行，態度尚佳等一切情狀，分別各量處如主文所示之
    刑及定其應執行刑為有期徒刑六月，並諭知易科罰金折算標準。又被告前未曾受
    有期徒刑以上刑之宣告，因一時失慮，偶罹刑典，事後已坦承犯行，補繳稅額及
    罰鍰，深具悔意，經此刑之宣告後，應知警惕而無再犯之虞，本院因認暫不執行
    其刑為當，予以宣告緩刑，用啟自新。
據上論結，應依刑事訴訟法第二百九十九條第一項前段、第三百條，稅捐稽徵法第四
十一條、第四十七條第一款，刑法第十一條前段、第二百十六條、第二百十五條、第
五十一條第五款、第四十一條第一項、第七十四條第一款，罰金罰鍰提高標準條例第
一條前段、第二條，判決如主文。
本案經檢察官楊仲農到庭執行職務
中      華      民      國    九十二    年      五      月      七      日
                                  臺灣板橋地方法院刑事第一庭
                                        法  官   胡 堅 勤
右正本證明與原本無異。
如不服本判決，應於判決送達後十日內，向本院提出上訴狀。
                                        書記官   吳 詩 琳
中      華      民      國    九十二    年      五      月      七      日
附錄：本案論罪科刑法條全文
稅捐稽徵法第四十七條
本法關於納稅義務人、扣繳義務人及代徵人應處徒刑之規定，於左列之人適用之：
一、公司法規定之公司負責人。
二、民法或其他法律規定對外代表法人之董事或理事。
三、商業登記法規定之商業負責人。
四、其他非法人團體之代表人或管理人。
稅捐稽徵法第四十一條
納稅義務人以詐術或其他不正當方法逃漏稅者，處五年以下有期徒刑、拘役或科或併
科一千元以下罰金。
附錄本案所犯法條全文
中華民國刑法第二百十五條
從事業務之人，明知為不實之事項，而登載於其業務上作成之文書，足以生損害於公
眾或他人者，處三年以下有期徒刑、拘役或五百元以下罰金。
中華民國刑法第二百十六條
行使第二百十條至第二百十五條之文書者，依偽造、變造文書或登載不實事項或使登
載不實事項之規定處斷。


司法院資訊處製作；財團法人民間司法改革基金會備份。
